【裁判字號】    95,智,46
【裁判日期】    950522
【裁判案由】    侵權行為損害賠償
【裁判全文】
臺灣臺北地方法院民事判決                95年度智字第46號
原      告  甲○○
被      告  台北市立教育大學
法定代理人  丁○○
被      告  乙○○
前列二人共同
訴訟代理人  楊祺雄律師
            張東揚律師
被      告  丙○○
                        樓
上列當事人間侵權行為損害賠償事件，本院於民國九十五年五月
八日言詞辯論終結，判決如下：
    主  文
原告之訴及假執行之聲請均駁回。
訴訟費用由原告負擔。
    事實及理由
一、原告主張其係「黑枕藍鵝」、「粉紅鸚嘴」、「山紅頭」攝
    影圖之創作人，依法享有上開著作之著作權。被告丙○○於
    被告台北市立教育大學http：//mail2.tm tc.edu.tw/－
    ea90138/n-1.html之網址設立之網頁「八卦山常見鳥類」中
    使用原告享有著作權之攝影著作共三種（黑枕藍鷂、粉紅鸚
    嘴、山紅頭）計使用三圖次，未經原告之授權或同意，擅自
    重製原告享有著作權之攝影著作（黑枕藍鷂、粉紅鸚嘴、山
    紅頭）圖像外，亦未於重製物上表示原告之姓名，業已侵害
    原告之姓名表示權，被告等復未經原告之同意或授權，刻意
    上網公開傳輸，而該網頁可任由不特定人搜尋點閱而為公開
    傳輸行為，以致同時侵害原告專有之公開傳輸權。被告台北
    市立教育大學將網站提供予被告丙○○使用，又被告乙○○
    為網站管理人員，其等均未盡到管理人責任，亦應與被告丙
    ○○負連帶賠償責任。被告侵害重製權部份，依著作權法第
    88條第1項、第3項，請求賠償新台幣（下同）300,000元（
    即10萬x3張=300,000元）；被告侵害姓名表示權部份，依著
    作權法第85條第1項，請求賠償150,000元（即5萬x3張=150,
    000元）；被告侵害公開傳輸權部份，依著作權法第85條第
    1項，請求賠償150,000元（即5萬x3張=150,000元），合計
    被告應賠償原告600,000元。又且依著作權法第89條規定，
    原告得 請求判決被告應負擔費用以十六號字型將本件民事
    判決主文，事實登載在聯合報全國版 (包含A、B版)之第一
    版下半頁一天等語。故聲明：(一)被告應連帶給付原告600,
    000元及自起訴狀繕本送達之翌日起至清償日止按年息5%計
    算之利息。(二)被告應負擔費用以十六號字型將本件民事判決
    主文、事實登載在聯合報全國版 (包含A、B版)之第一版下
    半頁一天。(三)第一項聲明，原告願供擔保請准予宣告假執行
    。
二、被告丙○○辯稱：其四年前於台北市立教育大學學分班進修
    一年期間，使用系爭網路帳號ea90138，係因當時學校教授
    規定繳交作業，四人編為一組，共同學習網站之製作，畢業
    後學校將網路帳號密碼公告收回，而學校在收回帳號密碼時
    ，即應同時刪除網頁，且帳號密碼既已由學校收回，網站使
    用權已屬校方，其無從得知學校在收回帳號後是否會變更內
    容，系爭圖片係何人放置，其現已不知；且單純交作業應係
    符合著作權法第52條學術研究的合理使用範圍等語。並聲明
    ：原告之訴駁回。
三、被告台北市立教育大學、被告乙○○辯稱：被告乙○○並沒
    有權限進入學生的個人網頁去查看內容，或去更改內容，事
    實上也不可能上網去查有無侵權，且學校在收到原告的通知
    ，就立即將系爭網頁從網站上移除，本件學校與乙○○並沒
    有故意或過失；且被告丙○○係依著作權法第65條規定之合
    理使用等語。並聲明：聲明：原告之訴駁回，如受不利判決
    ，被告願供擔保，請准宣告免予假執行。
四、兩造不爭執之事實：
（一）原告係「黑枕藍鵝」、「粉紅鸚嘴」、「山紅頭」攝影著
      作之著作權人。
（二）前揭攝影著作出現於台北市立教育大學http：//mail2.
      tmtc.edu.tw/－ea90138/n-1.html之網址設立之網頁「八
      卦山常見鳥類」中。
五、按著作之合理使用，不構成著作財產權之侵害。著作之利用
    是否合於著作權法第44條至第63條規定或其他合理使用之情
    形，應審酌一切情狀，尤應注意下列事項，以為判斷之基準
    ：(一)利用之目的及性質，包括係為商業目的或非營利教育目
    的。(二)著作之性質。(三)所利用之質量及其在整個著作所占之
    比例。(四)利用結果對著作潛在市場與現在價值之影響。著作
    權法第65條第1項、第2項定有明文。經查，系爭網站係被告
    台北市立教育大學提供予被告丙○○，由被告丙○○在台北
    市立教育大學參加學士後國小師資班上傳繳交作業用等情，
    業據被告乙○○在偵查中陳述明確（參台灣台北地方法院檢
    察署94年度偵字第19587號卷宗第6頁），並據被告丙○○提
    出台北市立師範教育學院進修暨推廣部日間班90學年度第2
    學期選修課程「教學媒體與操作」之成續單乙份在卷可稽，
    是被告丙○○辯昌系爭網站係因學校教授規定繳交作業，共
    同學習網站之製作所用等語，堪可採信。系爭網站固為被告
    台北市立教育大學提供予被告丙○○使用，惟被告丙○○辯
    稱：系爭作業係由四人共同製作，且其畢業後帳號密碼即由
    學校收回，其並不清楚系爭圖片係由何人放置等語，是系爭
    圖片是否確係被告丙○○重製後置於網站，已非無疑，況縱
    係被告丙○○重製原告享有著作權之前開圖片，並公開傳輸
    於被告台北市立教育大學之上開網頁中，惟其重製及公開傳
    輸之行為均屬學術研究之非商業用途，已如前所述，且該等
    原告之攝影著作於系爭網頁，所占網頁著作之比例甚微，且
    被告丙○○之重製及公開傳輸行為不屬商業販售行為，應不
    致對原告攝影著作之衍生著作之潛在市場或現在價值造成影
    響，則綜合被告丙○○利用原告著作之利用目的、性質、所
    利用之質量及其整個著作所占之比例、利用結果對著作潛在
    市場與現在價值之影響之情形以觀，被告丙○○之上揭重製
    及公開傳輸行為，應屬對原告著作利用之合理使用範圍，而
    不違反著作權法，故原告主張被告侵害原告之重製權及公開
    傳輸權，並不可採。
六、原告又主張被告侵害其姓名表示權云云。按著作人於著作之
    原件或其重製物上或於著作公開發表時，有表示其本名、別
    名或不具名之權利，著作權法第16條第1項固定有明文，然
    同法第16條第4項亦明定：依著作利用之目的及方法，於著
    作人之利益無損害之虞，且不違反社會使用慣例者，得省略
    著作人之姓名或名稱。查被告丙○○縱係將上開原告之攝影
    著作重製並公開傳輸在非商業用途之上揭網頁，惟被告丙○
    ○上開利用原告著作之行為係使用於非商業之學術使用，且
    占著作之整體比例甚微，已如前述，依一般社會通念，應不
    致使瀏覽該網頁者誤認該等原告之攝影著作係被告丙○○自
    身之著作，且其利用結果亦難認為對原告上開攝影著作之潛
    在市場與現在價值造成影響，故被告丙○○省略著作人即原
    告姓名之行為，不致使人誤解為匿名著作或使真正著作人之
    著作遭受誤解為他人著作，即堪認定，被告丙○○上開省略
    原告姓名之行為，既未有損害著作人利益之虞，應屬著作權
    法第16條第4項姓名表示權之限制範圍，而未侵害原告著作
    人格權之姓名表示權，是原告主張被告侵害其姓名表示權云
    云，亦不可採。
七、綜上所述，系爭圖片縱係被告丙○○重製原告享有著作權之
    前開圖片，並公開傳輸於被告台北市立教育大學之上開網頁
    中，惟其所為既符合著作權法合理使用，及姓名表示權之相
    關規定，而侵害原告之重製權、公開傳輸權及姓名表示權，
    則被告台北市立教育大學及網路管理人員即被告乙○○亦無
    侵害原告攝影著作之重製權、公開傳輸權及姓名表示權之餘
    地。從而，原告依據侵權行為之法律關係，請求被告連帶給
    付原告600,000元及自起訴狀繕本送達翌日起至清償日止，
    按年息5%計算之利息，及被告負擔費用以十六號字型將本件
    民事判決主文、事實登載在聯合報全國版（包含A、B版）之
    第一版下半頁一天，為無理由，應予駁回。又原告之訴既經
    駁回，其假執行之聲請即失所附麗，應併予駁回。
八、因本案事證已臻明確，兩造其餘主張陳述及所提之證據，均
    毋庸再予審酌，附此敘明。
九、結論：原告之訴為無理由，依民事訴訟法第78條判決如主文
    。
中    華    民    國    95    年    5    月    22    日
                  民事第六庭    法  官  郭美杏
以上正本係照原本作成
如對本判決上訴，須於判決送達後20日內向本院提出上訴狀
中    華    民    國    95    年    5     月    22    日
                                書記官  潘惠梅


司法院資訊處製作；財團法人民間司法改革基金會備份。
